臺灣高等法院刑事裁定
111年度毒抗字第396號
抗  告  人  
即  被  告  李訓庭


                    （現於法務部○○○○○○○○強制戒治中）
上列抗告人因違反毒品危害防制條例案件，不服臺灣桃園地方法
院於中華民國110年11月19日110年度毒聲字第1933號裁定（聲請
案號：臺灣桃園地方檢察署109年度毒偵字第4956、5950號、110
年度毒偵字第366號），提起抗告，本院裁定如下：
    主  文
抗告駁回。                                             
    理  由
一、原裁定意旨略以：抗告人即被告甲○○因施用第一、二級毒品
    案件，前經臺灣桃園地方法院以110年度毒聲字第407號裁定
    送觀察、勒戒後，認有繼續施用毒品之傾向，有上開裁定、
    法務部○○○○○○○○民國110年11月11日函暨所附有無繼續施用
    毒品傾向證明書、有無繼續施用毒品傾向評估標準紀錄表附
    卷可佐，是本件檢察官之聲請核無不合，應予准許，爰依毒
    品危害防制條例第20條第2項後段，令被告入戒治處所施以
    強制戒治，其期間為6個月以上，至無繼續強制戒治之必要
    為止，但最長不得逾1年。
二、抗告意旨略以：評估人員僅以短短兩句話不到三分鐘之簡單
    問話便結束，即評斷被告有反覆施用第一、二級毒品之傾向
    ，評估過程草率。且勒戒處所並非專業戒毒之醫療機構，僅
    以前科為評估依據，即令被告入戒治處所限制自由，評估之
    公正及公平性令人質疑無法信服。又被告後續尚有二年多有
    期徒刑待執行，且深感悔悟，何以仍有繼續施用毒品傾向，
    請求給予公正之裁定。　
三、法律適用之說明：
（一）觀察、勒戒後，檢察官或少年法院（地方法院少年法庭）
      依據勒戒處所之陳報，認受觀察、勒戒人無繼續施用毒品
      傾向者，應即釋放，並為不起訴之處分或不付審理之裁定
      ；認受觀察、勒戒人有繼續施用毒品傾向者，檢察官應聲
      請法院裁定或由少年法院（地方法院少年法庭）裁定令入
      戒治處所強制戒治，其期間為六個月以上，至無繼續強制
      戒治之必要為止，但最長不得逾一年，毒品危害防制條例
      第20條第2項定有明文。次按勒戒處所應注意受觀察、勒
      戒人在所情形，經醫師研判其有或無繼續施用毒品之傾向
      後，至遲應於觀察、勒戒期滿7日前，陳報該管檢察官或
      少年法院（庭），觀察勒戒處分執行條例第8條第1項定有
      明文。
（二）依上開規定，受觀察、勒戒人有無繼續施用毒品之傾向，
      係由醫師研判，而關於有無繼續施用毒品傾向之評估標準
      ，法務部已頒布「有無繼續施用毒品傾向評估標準評分說
      明手冊」、「有無繼續施用毒品傾向評估標準紀錄表」，
      上開評分說明手冊業已載明判定之原則：「受觀察勒戒人
      入所後，經過二週時間的觀察、勒戒，由處所及醫療人員
      依據其各項紀錄、資料及觀察勒戒期間之行為表現，加以
      評分。在勒戒人入所四至六週後，可再做一次評估以做必
      要之評分修正。每一大項皆有靜態因子與動態因子。先以
      靜態因子分數評分，靜態因子分數總分在60分（含）以上
      為『有繼續施用毒品傾向』；60分以下，與動態因子分數相
      加，如果總分在60分（含）以上，為『有繼續施用毒品傾
      向』」。是被告有無「繼續施用毒品傾向」，係依具體個
      案之臨床實務及相關事證等情綜合判定，有其相當之專業
      依據及標準，且涉及專門醫學，又衡酌強制戒治之目的，
      係為協助施用毒品者戒斷毒品之心癮及身癮所為之保安處
      分類型，而該評估標準係適用於每一位受觀察、勒戒處分
      之人，具一致性、普遍性、客觀性，倘其評估由形式上觀
      察，無擅斷或濫權等明顯不當之情事，法院宜予尊重。
四、經查：
（一）被告因施用第一、二級毒品，經原審法院以110年度毒聲
      字第407號裁定裁定送法務部○○○○○○○○附設勒戒處所執行
      觀察、勒戒後，該所之評分結果，靜態因子得分合計74分
      ，再加計動態因子得分合計4分，總分合計為78分，綜合
      判斷後認「有繼續施用毒品傾向」，有該所110年10月28
      日有無繼續施用毒品傾向評估標準紀錄表、有無繼續施用
      毒品傾向證明書在卷可稽。而上開判斷結果係由該所具相
      關專業知識經驗人士，依其本職學識綜合各項情節評估，
      具有科學驗證而得出被告有繼續施用毒品傾向之結論，且
      分數計算並無錯漏，是原審法院依檢察官之聲請，裁定令
      被告入戒治處所施以強制戒治，核屬適法有據。
（二）勒戒處所之組織、人員資格及執行觀察、勒戒相關程序，
      暨判斷施用毒品者有無繼續施用毒品傾向，均有相關法令
      嚴格規範，非可恣意而為，況且關於臨床評估過程所費之
      時間應為多少，係由執行評估之醫療人員本於專業上之判
      斷，並非單獨針對被告，亦難認有何不公允之處。抗告意
      旨所稱其與評估師面談時間短暫，令人難以信服，顯係對
      本件專業評估之誤解，並無可採。
（三）被告自87年起即有多起違反毒品危害防制條例之相關案件
      ，有本院被告前案紀錄表在卷可按，其經觀察勒戒、強制
      戒治、判刑執行後，仍反覆施用毒品，可見未能徹底戒除
      毒癮，自律性不佳。且有無繼續施用毒品傾向之評估項目
      多元，非僅以前科紀錄及受勒戒人勒戒後之結果作為評定
      有繼續施用毒品傾向之依據，勒戒前之各種情況，亦應作
      為評估之依據。抗告意旨所指評估內容僅以前科作為依據
      ，評估之公正性及公平性令人質疑，自屬無據。　
（四）毒品危害防制條例規定強制戒治之目的，係針對因施用毒
      品成癮者，此處非僅指身癮者，心癮者尤其為甚，其難以
      戒絕斷癮，致再犯率偏高，將施用毒品者監禁於監獄內，
      僅能於人身自由受拘束期間防止其接觸毒品，因慣用毒品
      產生之「心癮」無法根除，自有持續收容於戒治處所施以
      強制戒治之必要。是抗告意旨以其另有刑期需執行，質疑
      上開有繼續施用毒品傾向之評估結論，亦無可採。
（五）綜上，原審法院認被告經觀察、勒戒後，仍有繼續施用毒
      品之傾向，依毒品危害防制條例第20條第2項之規定，裁
      定令入戒治處所施以強制戒治，其期間為6個月以上，至
      無繼續強制戒治必要為止，但最長不得逾1年，經核於法
      要無不合。被告執前詞提起抗告，指摘原裁定不當，為無
      理由，應予駁回。　　　　　　　　　
據上論斷，應依刑事訴訟法第412條，裁定如主文。
中　　華　　民　　國　　111 　年　　5 　　月　　13　　日
                  刑事第二十五庭審判長法  官 邱滋杉
                                      法  官 黃翰義
                                      法  官 邱瓊瑩
以上正本證明與原本無異。
不得再抗告。
                                      書記官 桑子樑
中　　華　　民　　國　　111 　年　　5 　　月　　13　　日